臺灣臺南地方法院刑事判決　　　　　　　 94年度訴字第229號
公　訴　人　臺灣臺南地方法院檢察署檢察官
被　　　告　辰○○　男　29歲.
　　　　　　　　　　（
　　　　　　戊○○
　　　　　　　　　　（
上列被告因竊盜案件，經檢察官提起公訴（九十三年度偵字繳一
○五二六號、九十四年度偵字第二二四三號、偵緝字第一○七三
號、第四四號、第四五號、第四六號）及移送併辦（九十四年度
偵字第二九五一號、九十四年度偵字第二九五二號），被告於本
院審理時就被訴事實為有罪之陳述，經本院合議庭裁定由受命法
官獨任行簡式審判程序，本院判決如下：
    主  文
辰○○共同以犯竊盜罪為常業，處有期徒刑壹年拾月，並應於刑
之執行前，令入勞動場所強制工作參年。扣案如附表編號捌之鑰
匙壹支沒收。
戊○○共同連續結夥三人以上竊盜，處有期徒刑玖月。
    事  實
一、辰○○曾因偽造文書案件，經臺灣臺中地方法院於民國（下
    同）九十三年九月二十四日判處有期徒刑四月，如易科罰金
    以三百元折算一日，緩刑二年確定，現仍在緩刑期間。詎猶
    不知悔改，復因染上施用毒品之惡行，缺錢花用，為有犯竊
    盜習慣之人，分別與郭明裕、陳界輝（郭明裕、陳界輝部分
    均另經臺灣臺南地方法院檢察署檢察官偵查中）、吳永利（
    已死亡，業經臺灣臺南地方法院檢察署檢察官為不起訴處分
    確定），及年籍不詳綽號「智仔」、「土仔」、「萬金」之
    成年男子，共同基於意圖為自己不法所有之犯意聯絡，辰○
    ○之妻戊○○則基於意圖為自己不法所有之概括犯意聯絡，
    分別於如附表所示之時、地，以如附表所示之方式竊取他人
    之物（其中編號七之部分未得手），辰○○並以之為常業，
    嗣為警查獲而知悉上情。
二、案經臺南市警察局、臺南縣警察局移送及臺南縣警察局佳里
　　分局、臺南市警察局第三分局報告臺灣臺南地方法院檢察署
  　檢察官偵查起訴及移送併辦。
    理 　　 由
一、本件係經被告辰○○及戊○○均於本院當庭表示認罪，而以
    簡式審判程序加以審理，有本院九十三年八月二十七日準備
    程序筆錄及審判筆錄附卷足憑，依據刑事訴訟法第二百七十
    三條之二、同法第一百五十九條第二項之規定，不適用傳聞
    法則有關限制證據能力之相關規定，合先敘明。
二、訊據被告辰○○、戊○○對於上揭犯罪事實，均坦承不諱（
    見本院九十四年三月二十日審理筆錄），經核與證人庚○○
    、未○○、巳○○、午○○、乙○○、己○○、丁○○、子
    ○○○、癸○○、寅○○、陳宏佳、邱清宏、卯○○、壬○
    ○、丑○○、辛○○、魏省慧、莊志強、丙○○及洪見裕所
    指訴之情節，及證人陳宏佳、邱清宏於警詢中之證述大致相
    符（見臺南縣警察局佳里分局警卷第十二頁、第十四頁至第
    十五頁、第十六頁至第二十頁、第二十一頁至第二十三頁、
    第二十四頁至第二十五頁（附於臺灣臺南地方法院檢察署九
    十四年偵字第一○七三號、九十四年毒偵緝第四五號、九十
    三年偵字一○七九九號之警卷）、臺南市警察局警卷第七頁
    至第八頁、第九頁、臺南市警察局第三分局警卷第四頁至第
    十頁、臺南縣警察局佳里分局警卷第六頁至第八頁、第六頁
    至第九頁（附於臺灣臺南地方法院檢察署九十四年偵字第二
    九五一號、第二九五二號內之警卷）），足證被告辰○○及
    戊○○確有如附表所示之犯行，至為顯明，益徵渠等二人確
    有意圖為自己不法所有之犯意，殆無疑義。準此諸節相互酌
    參，堪信渠等二人之前開自白既與上揭證人所證述之詞吻合
    而屬可信，足見所陳應與事實相符。此外，復有贓物認領保
    管單六紙、臺南縣警察局車輛協尋電腦輸入單一紙、監視錄
    影翻拍相片一紙、照片十六幀、照片影本二幀等存卷及機車
    鑰匙乙支扣案可為佐證。
三、按刑法上所謂常業犯，係指反覆以同種類之行為目的之社會
    活動職業性犯罪而言，亦即恃犯罪以維生，縱令同時兼操持
    其他職業，仍無礙其為常業犯罪，非謂常業犯必須別無其他
    正當職業始克構成，最高法院八十二年台上字第二０七一號
    著有判例可資參照。又按刑法上所謂常業犯，係指反覆以同
    種類行為為目的之社會活動之「職業性」犯罪而言。次按常
    業犯係以犯罪行為為生活之職業，恃之以維生，因之常業犯
    就其犯意而言，係以同一犯罪行為恃以維生之意思，反覆為
    之，具有同一不變犯意之連續性，就其犯罪行為客體內涵觀
    察，客觀上必須具有相當時間之連續性及可確定性，足以為
    生活之職業，因之對於客觀上以偶發、短暫性未具有相當時
    間延續性及可能性之事件，作為犯罪行為客體內涵者，因犯
    罪行為客體內涵客觀上不具延續性及可確定性，既不足以為
    生活之職業，自不足恃之維生，不能論以常業犯，最高法院
    八十九年台上字第二七四二號判決亦可資參照。又衡諸被告
    辰○○於上開行竊期間並無正當工作收入，又因染上毒癮，
    乃靠行竊維生，以籌資購買毒品及生活所需，且其竊盜次數
    合計多達十六次，顯係藉竊取他人財物之方式營生，並以之
    為常業。是本案被告辰○○常業竊盜之犯行及被告戊○○之
    竊盜犯行，均堪以認定。
四、按於他共同正犯所實施之行為，亦應共同負責；且共同正犯
    之意思聯絡，不限於事前有所協議，其於行為當時，基於相
    互之認識，以共同犯罪之意思參與者，亦無礙於共同正犯之
    成立，最高法院三十二年上字第一九○五號、七十三年臺上
    字第一八八六號判例可資參照。又以自己共同犯罪之意思，
    參與實施犯罪構成要件以外之行為，或以自己共同犯罪之意
    思，事先同謀，而由其中一部分人實施犯罪之行為者，均為
    共同正犯；而共同正犯間，非僅就其自己實施之行為負其責
    任，並在犯意聯絡之範圍內，對於他共同正犯所實施之行為
    ，亦應共同負責，司法院大法官會議釋字第一○九號解釋及
    最高法院三十二年上字第一九○五號判例亦可資參照。
五、核被告辰○○所為，係犯刑法第三百二十二條之常業竊盜罪
    。被告戊○○所為如附表編號十一之部分，係犯刑法第三百
    二十條第一項之普通竊盜罪。被告戊○○如附表編號十六之
    部分，則係犯刑法第三百二十一條第一項第四款之加重竊盜
    罪。被告辰○○就附表編號二、五至七、九、十一至十八之
    部分，分別與該附表內之人間，有犯意之聯絡及行為之分擔
    ，均為共同正犯。被告戊○○就附表編號十一及十六之部分
    ，與被告辰○○間，亦有犯意之聯絡及行為之分擔，亦應論
    以共同正犯。被告戊○○就所犯上開二次竊盜之犯行，時間
    密接，觸犯構成要件相同之罪，顯係基於概括犯意反覆為之
    ，為連續犯，應依刑法第五十六條之規定，論以附表編號十
    六之情節較重之結夥三人以上竊盜罪，並加重其刑。又被告
    辰○○就附表編號七之部分未得手，惟此部分屬常業犯之實
    質上一罪，爰不就此部分再論以未遂犯；另外，被告辰○○
    所犯如附表編號十七、十八之部分，固未經起訴，惟與前開
    論罪刑部分，有實質上一罪之關係，為起訴效力所及，本院
    自得就此部分依法審理，附此敘明。爰審酌被告二人均正值
    年壯，不思在正當途徑努力，多次竊盜財物以之為常業，造
  　成對社會、他人之危害與不安，惟被告辰○○、戊○○事後
    均能坦承認錯態度，顯見其良心尚未泯滅等一切情狀，量處
    如主文所示之刑，以資懲儆。
六、次按對於竊盜犯、贓物犯宣告保安處分之強制工作，旨在對
    於有犯罪習慣或以犯竊盜罪、贓物罪為常業之犯罪者，令入
    勞動場所，以強制從事勞動方式，培養其勤勞習慣、正確工
    作觀念，故保安處分係針對受處分人將來之危險性所為之處
    置，以達教化、治療之目的，為刑罰之補充制度。我國現行
    刑法採刑罰與保安處分雙軌制，係在維持行為責任之刑罰原
    則下，為協助行為人再社會化之功能，以及改善行為人潛在
    之危險性格，期能達成根治犯罪原因、預防犯罪之特別目的
    。是保安處分中之強制工作，旨在對嚴重職業性犯罪及欠缺
    正確工作觀念或無正常工作因而犯罪者，強制其從事勞動，
    學習一技之長及正確之謀生觀念，使其日後重返社會，能適
    應社會生活。竊盜犯贓物犯保安處分條例第三條第一項規定
    ：「十八歲以上之竊盜犯、贓物犯，有左列情形之一者，得
    於刑之執行前，令入勞動場所強制工作：一、有犯罪習慣者
    。二、以犯竊盜罪或贓物罪為常業者」，即係本於保安處分
　　應受比例原則之規範，使保安處分之宣告，與行為人所為行
  　為之嚴重性、行為人所表現之危險性及對於行為人未來行為
    之期待性相當之意旨而制定，而由法院視行為人之危險性格
    ，決定應否令入勞動處所強制工作，以達預防之目的，最高
    法院九十一年台上字第四六二五號判決可資參照。
七、經查：被告辰○○如附表所示之多次竊盜犯行，各該犯行短
    則隔日，長則十餘日左右，均頗為密集，亦顯見其有竊盜之
    習慣，且被告既恃以為生，已如前述，足見其法治觀念淡薄
    ，缺乏尊重他人財產權之觀念，對於犯罪已為其日常之惰性
    行為，至為灼然，如純以刑罰制裁，已難達成矯治目的，非
    施以保安處分誠無以為功，因而，為使被告養成勞動習慣，
    以訓練其謀生技能，本院認「起訴及蒞庭檢察官均請求被告
    有併予諭知強制工作，以資矯正其惡習之必要」乙節，洵屬
    可採，從而，本院爰依竊盜犯贓物犯保安處分條例第三條第
    一項第一款、第四條、第五條第一項前段之規定，併諭知被
    告於刑之執行前，令入勞動場所強制工作三年，以資矯治。
八、另扣案如鑰匙乙支，係被告辰○○所有供犯附表編號八所用
    之物，業據被告辰○○供述無訛（見本院九十四年三月二十
    二日審理筆錄），應依刑法第三十八條第一項第二款之規定
    宣告沒收。
據上論斷，應依刑事訴訟法第二百七十三條之一第一項、第二百
九十九條第一項前段，刑法第二十八條、第五十六條、第三百二
十一條第一項第三款、第四款、第三百二十二條、第三十八條第
一項第二款，竊盜犯贓物犯保安處分條例第三條第一項第一款、
第四條、第五條第一項前段，罰金罰鍰提高標準條例第一條前段
，判決如主文。
本案經檢察官甲○○到庭執行職務
中　　華　　民　　國　　94　　年　　3　　月　 　31　　日
　　　　　　　　　臺灣臺南地方法院刑事第十二庭
　　　　　　　　　　　　　法　官  黃翰義
以上正本證明與原本無異。
如不服本判決，應於判決送達後10日內，向本院提出上訴狀。
  　　　　　　　　　　　　書記官　林憶梅
中　　華　　民　　國　　94　　年　　3　　月　 　31　　日
附表：
┌──┬─────┬─────┬─────┬──────┐
│編號│　時　間　│　地　點  │　手　段　│　竊得之物　│
├──┼─────┼─────┼─────┼──────┤
│ １ │九十三年八│在臺南縣佳│辰○○徒手│庚○○所有車│
│    │月十日某時│里鎮○○街│竊取得手  │號Ｈ九九－五│
│    │          │三商百貨旁│          │七九號機車前│
│    │          │          │          │置物箱內所放│
│    │          │          │          │置黑色皮包一│
│    │          │          │          │個（內有現金│
│    │          │          │          │新臺幣（下同│
│    │          │          │          │）數十元、身│
│    │          │          │          │分證、健保卡│
│    │          │          │          │、學生證、郵│
│    │          │          │          │政儲金金融卡│
│    │          │          │          │、合作金庫金│
│    │          │          │          │融卡各一張及│
│    │          │          │          │勞保單三張）│
│    │          │          │          │得手。      │
├──┼─────┼─────┼─────┼──────┤
│ ２ │九十三年九│在臺南市安│與姓名、年│助鑫實業有限│
│    │月二十八日│南區工明南│籍不詳，綽│公司所有之車│
│    │下午一時許│二路一八一│號「土仔」│號ＶＴ－九二│
│    │　        │號旁      │之成年男子│四七號自小貨│
│    │          │          │，共同趁無│車及車上之五│
│    │          │          │人注意之際│百元        │
│    │          │          │，推由楊晏│            │
│    │          │          │佳以車上之│            │
│    │          │          │鑰匙開啟電│            │
│    │          │          │門竊取得手│            │
├──┼─────┼─────┼─────┼──────┤
│ ３ │九十三年九│在臺南縣佳│辰○○徒手│巳○○有所之│
│    │月底某日  │里鎮番子寮│竊取得手  │抽水馬達一臺│
│    │          │段一○九四│          │            │
│    │          │地號農地上│          │            │
├──┼─────┼─────┼─────┼──────┤
│ ４ │九十三年十│在臺南縣佳│辰○○徒手│午○○所有之│
│    │月初某日  │里鎮番子寮│竊取得手  │抽水馬達二臺│
│    │          │段九九二地│          │            │
│    │          │號農地上  │          │            │
├──┼─────┼─────┼─────┼──────┤
│ ５ │九十三年十│在臺南縣善│由陳界輝把│乙○○所有車│
│    │月十三日下│化鎮○○路│風，趁無人│號ＨＪ－四三│
│    │午四時許  │二一之一號│注意之際，│五八號自小貨│
│    │          │前        │推由辰○○│車          │
│    │          │          │以車上之鑰│            │
│    │          │          │匙開啟電門│            │
│    │          │          │後，共同竊│            │
│    │          │          │取得手    │            │
├──┼─────┼─────┼─────┼──────┤
│ ６ │九十三年十│在臺南縣西│辰○○與陳│己○○所有之│
│    │月十四日下│港鄉西洪村│界輝共同徒│抽水馬達六臺│
│    │午五時四十│西洪二之三│手竊取得手│、風鼓馬達五│
│    │分許      │號前      │          │臺　        │
├──┼─────┼─────┼─────┼──────┤
│ ７ │九十三年十│在臺南縣佳│辰○○與姓│未得手      │
│    │月十七日凌│里鎮○○路│名、年籍不│            │
│    │二時許    │逢隆電力工│詳，綽號「│            │
│    │          │程有限公司│萬金」之成│            │
│    │          │          │年男子，共│            │
│    │          │          │同持該公司│            │
│    │          │          │所有，客觀│            │
│    │          │          │上可作為兇│            │
│    │          │          │器使用之油│            │
│    │          │          │壓剪一支，│            │
│    │          │          │共同竊取，│            │
│    │          │          │但未得手  │            │
├──┼─────┼─────┼─────┼──────┤
│ ８ │九十三年十│在臺南縣佳│辰○○持自│子○○○所有│
│    │月十九日凌│里鎮漳洲里│備之鑰匙，│車號ＵＰ－九│
│    │四時許    │番子寮一八│開啟陳翁美│二五二號自小│
│    │          │五之五號對│梅所有車號│客車（另扣得│
│    │          │面        │ＵＰ－九二│辰○○所有供│
│    │          │          │五二號自小│犯罪所用之鑰│
│    │          │          │客車之車門│匙一支）    │
│    │          │          │及電門得手│            │
├──┼─────┼─────┼─────┼──────┤
│ ９ │九十三年十│在臺南縣新│辰○○、吳│螺絲及鐵塊  │
│    │月二十八日│市鄉大社村│永利及姓名│            │
│    │上午八時四│大社五六○│、年籍不詳│            │
│    │十分許    │號旁工寮  │，綽號「智│            │
│    │          │          │仔」之成年│            │
│    │          │          │男子，共同│            │
│    │          │          │徒手竊取得│            │
│    │          │          │手        │            │
├──┼─────┼─────┼─────┼──────┤
│１０│九十三年十│在臺南市安│辰○○徒手│寅○○所有之│
│    │一月七日凌│南區○○街│竊取得手  │錏管數百支  │
│    │晨某時許  │六九六巷十│          │            │
│    │          │一之一號旁│          │            │
├──┼─────┼─────┼─────┼──────┤
│１１│九十三年十│在臺南縣佳│辰○○與柯│翁美梅所有車│
│    │二月二十三│里鎮漳洲里│玉玲共同持│號ＵＰ－九二│
│    │日凌晨三時│番子寮一八│未扣案之鑰│五二號自小客│
│    │許        │四之五號斜│匙，開啟陳│車          │
│    │          │對面      │翁美梅所有│            │
│    │          │          │車號ＵＰ－│            │
│    │          │          │九二五二號│            │
│    │          │          │自小客車車│            │
│    │          │          │門及電門，│            │
│    │          │          │共同竊取得│            │
│    │          │          │手        │            │
├──┼─────┼─────┼─────┼──────┤
│１２│九十三年十│在臺南縣七│辰○○與郭│卯○○所有之│
│    │二月二十四│股鄉七股村│明裕駕駛Ｔ│白鐵水塔桶子│
│    │日凌晨某時│七股六之一│Ｗ－一四六│一個        │
│    │許        │號        │三號自小貨│            │
│    │          │          │車，共同徒│            │
│    │          │          │手竊取得手│            │
├──┼─────┼─────┼─────┼──────┤
│１３│九十三年十│在臺南縣佳│辰○○與郭│壬○○所有之│
│    │二月三十日│里鎮海澄里│明裕駕駛Ｔ│鋁料約一公噸│
│    │凌晨二時許│萊竿寮十七│Ｗ－一四六│            │
│    │          │之十四號旁│三號自小貨│            │
│    │          │羊舍      │車，共同徒│            │
│    │          │          │手竊取得手│            │
├──┼─────┼─────┼─────┼──────┤
│１４│九十三年十│在臺南縣佳│辰○○與郭│王世民所有之│
│    │二月三十一│里鎮○○段│明裕駕駛Ｔ│鐵架一個    │
│    │日凌晨二時│一○二四地│Ｗ－一四六│            │
│    │二十分許  │號上工廠內│三號自小貨│            │
│    │          │          │車，共同徒│            │
│    │          │          │手竊取得手│            │
├──┼─────┼─────┼─────┼──────┤
│１５│九十四年一│在臺南縣七│辰○○與郭│丑○○所有之│
│    │月二日十二│股鄉義合村│明裕駕駛Ｔ│不鏽鋼風管一│
│    │時五十分許│八五之一號│Ｗ－一四六│支、排風機二│
│    │          │          │三號自小貨│臺          │
│    │          │          │車，共同徒│            │
│    │          │          │手竊取得手│            │
├──┼─────┼─────┼─────┼──────┤
│１６│九十四年一│在臺南縣七│辰○○、柯│辛○○所有鋁│
│    │月五日凌晨│股鄉看坪村│玉玲與郭明│門窗、不鏽鋼│
│    │一時四十五│十四號    │裕駕駛ＴＷ│鐵門        │
│    │分許      │          │－一四六三│            │
│    │          │          │號自小貨車│            │
│    │          │          │，共同徒手│            │
│    │          │          │竊取得手  │            │
├──┼─────┼─────┼─────┼──────┤
│１７│九十三年十│在臺南縣佳│與郭明裕共│丙○○所有之│
│    │二月十日上│里鎮○○路│同徒手竊取│鐵架約七百公│
│    │午十一時許│一二四之三│          │斤、鋁框約四│
│    │          │號        │          │十公斤      │
├──┼─────┼─────┼─────┼──────┤
│１８│九十三年九│在臺南縣佳│與姓名、年│洪見裕所有之│
│    │月八日晚上│里鎮民安里│籍不詳之成│鋁製落地門十│
│    │十時十分許│新宅七十六│年男子共同│面          │
│    │          │號前      │竊取      │            │
│    │          │          │          │            │
│    │          │          │          │            │
│    │          │          │          │            │
│    │          │          │          │            │
└──┴─────┴─────┴─────┴──────┘
附錄本案論罪科刑法條全文：
中華民國刑法第321條
犯竊盜罪而有左列情形之一者，處六月以上、五年以下有期徒刑
：
一、於夜間侵入住宅或有人居住之建築物、船艦或隱匿其內而犯
    之者。
二、毀越門扇、牆垣或其他安全設備而犯之者。
三、攜帶兇器而犯之者。
四、結夥三人以上而犯之者。
五、乘火災、水災或其他災害之際而犯之者。
六、在車站或埠頭而犯之者。
前項之未遂犯罰之。
中華民國刑法第322條 (常業竊盜)
以犯竊盜罪為常業者，處一年以上七年以下有期徒刑。
